臺灣高等法院高雄分院刑事判決　　　　　　　　九十一年度交上易字第一七二號
　　上　訴　人
　　即　被　告 乙○○
　 選任辯護人　王叡齡
　　　　　　　 鍾夢賢
　　　　　　　 林春華
右上訴人因過失致死案件，不服臺灣高雄地方法院九十年度交易字第五０六號，中華
民國九十一年五月十六日第一審判決（起訴案號：臺灣高雄地方法院檢察署八十九年
度偵字第二五一五三號）提起上訴，本院判決如左：
    主  文
上訴駁回。
乙○○緩刑年。
    事實及理由
一、本案經本院審理結果，認第一審判決認事用法及量刑均無不當，應予維持，並引
    用第一審判決書記載之事實、證據及理由。
二、被告上訴意旨略以伊與被害人行車方向均是沿鳳仁路由北向南行駛，被告車在前
    ，被害人酒醉駕車自後來撞，被告無過失云云。
三、經查被告駕車如沿鳳仁路由北向南行駛，則其於遭後來車碰撞，理應由北向南路
    邊停車，但警卷第八頁所附被告肇事後之停車照片，車頭朝西南、車尾朝東北，
    堪認目擊證人潘嘉芳指被告是自中山路左轉鳳仁路，自東北往西南行駛，闖紅燈
    肇事，應可採信，被告所辯，係卸責之詞，不足採信，其上訴無理由，應予駁回
    。
四、第按被告未曾受有期徒刑以上刑之宣告，有台灣高等法院被告全國前案記錄簡覆
    表在卷可稽，因一時疏忽而觸刑章，經此刑之宣告教訓後，當知所警惕而無再犯
    之虞，且犯後已與被害人家屬達成和解，有調解筆錄影本可稽，被告又獨負家庭
    生計，是本院認刑之宣告以暫不執行為適當，併諭知緩刑三年，以啟自新。
據上論斷，應依刑事訴訟法第三百六十八條、第三百七十三條，刑法第七十四條第一
款，判決如主文。
本案經檢察官王登榮到庭執行職務。
中    華    民    國     九十一     年      十二      月      二十四    日
                              臺灣高等法院高雄分院刑事第九庭
                                  審判長法官  張明松
                                        法官  任森銓
                                        法官  江泰章
右正本證明與原本無異。
不得上訴。
                                      書記官  郭榮芳
中    華    民    國     九十一     年      十二      月    二十五  日
                                                                        Ｋ
附件：
臺灣高雄地方法院刑事判決                          九十年度交易字第五○六號
    公  訴  人  臺灣高雄地方法院檢察署檢察官
    被      告  乙○○  男  三十六歲（民國○○○年○月○○○日生）
                        籍設高雄縣鳳山市○○街一一巷一號三樓
                        住高雄縣鳳山市○○路一三九巷二七弄一之二號
                        身分證統一編號：Ｚ000000000號
    選任辯護人  邱江隆律師
右列被告因過失致死案件，經檢察官提起公訴（八十九年度偵字第二五一五三號），
本院判決如左：
    主  文
乙○○因過失致人於死，處有期徒刑捌月。
    事  實
一、乙○○考領小型車駕駛執照，於民國八十九年四月三十日十三時二十五分許，駕
    駛車牌號碼ＴＪ－四八五八號自用小客車，沿高雄縣仁武鄉○○村○○路，由東
    北向西南方向行駛，於行經中山路與鳳仁路交岔口時，欲左轉進入鳳仁路後以北
    向南方向行駛，本應注意駕駛人駕駛汽車，應遵守道路交通標誌、標線、號誌之
    指示，而車輛面對圓形紅燈表示禁止通行，不得超越停止線或進入路口，且依當
    時之甲候晴朗，有日間自然光線，路面乾燥、無缺陷、亦無障礙物，視距良好之
    情狀，又無不能注意之情事，竟疏於注意，因見中山路方向之號誌轉換為紅燈，
    詎仍不顧該圓形紅燈之號誌，貿然超越該中山路停止線違規闖越該路口而直接左
    轉灣進入鳳仁路，朝鳥松鄉方向行駛，適有朱政雄於飲酒後酒精濃度達每公升零
    點六九毫克後，仍違反規定騎乘車牌號碼ＯＫＯ－五七九號重型機車，沿高雄縣
    仁武鄉○○路由北向南方向行駛，且疏未注意車前狀況，隨時採取必要之安全措
    施，致其所騎乘前開機車車頭自後撞擊乙○○所駕駛前開自小客車之右後方保險
    桿，朱政雄因而人車倒地，致受前額挫傷五公分×三公分、右面部多處擦挫傷、
    左髖關節骨折、左小腿擦挫傷十公分×零點五公分、右膝挫傷十公分×五公分、
    左、右手背挫傷、右前臂後部擦挫傷十公分×三公分等傷害，經送醫後因顱內出
    血不治死亡。乙○○於肇事後於犯罪未發覺前，主動向據報前往處理之員警趙光
    南坦承肇事而接受裁判。
二、案經高雄縣警察局仁武分局報請臺灣高雄地方法院檢察署檢察官偵查起訴。
    理  由
一、訊據被告乙○○固坦承於右揭時、地駕駛車牌號碼ＴＪ－四八五八號自用小客車
    與被害人朱政雄所騎乘之車牌號碼ＯＫＯ－五七九號重型機車發生擦撞，致被害
    人死亡等事實不諱，惟矢口否認有任何過失犯行，辯稱：伊係由北向南直行於高
    雄縣仁武鄉○○路上，並非由中山路左轉進入鳳仁路，故當時行車燈號應為綠燈
    ，被害人騎乘機車於伊車後，本件交通事故係因被害人自後撞及伊所駕自小客車
    之右後方保險桿，伊並無過失，雖有移動車子，然係因緊張所致，且未曾翻動被
    害人之身體、機車云云。被告辯護人則以：依證人趙光南於鈞院結證之證言及該
    證人到達現場所照之相片撞及位置，可證被告所駕駛之小客車係沿鳳仁路由北向
    南行駛，而非由中山路違規左轉，被害人雖亦係駕駛重型機車沿鳳仁路由北向南
    行駛，然因飲酒超速致撞及被告所駕駛之自小客車後方保險桿，至為明顯，而證
    人潘嘉芳於九十年六月二十三日警訊所為不利被告之供述，顯不可採信，本件交
    通事故係被害人駕駛重型機車自後撞及被告之小客車，被告無法避免，應無任何
    過失之可言云云。
二、惟查：
  (一)本件交通事故發生前，被告係駕駛前開車號之自小客車沿高雄仁武鄉○○鄉○○
    路由東北往西南方向行駛，並未顧及中山路方向之號誌已轉為紅燈，違規予以闖
    越駛入鳳仁路一情，已據目擊本件交通事故發生之證人潘嘉芳於九十年六月二十
    三日警訊中供證：「（警方提供乙件八十九年四月三十日十三時二十五分許，在
    高雄縣仁武鄉○○路與新生巷口，發生乙件由朱政雄騎乘一部車號ＯＫＯ－五七
    九號重型機車與乙○○駕駛乙部ＴＪ－四八五八號自小客車之車禍案件現場圖與
    發生時地之車輛現場照片，是否你目擊車禍？）就是這件車禍案件沒錯」、「（
    你當時目睹車禍案件所所目擊位置在何處？可否有其他證人亦目睹？）我位置位
    於車禍撞擊點約二十公尺以內，我能確定應無人目睹」、「（你為何能目睹該車
    禍案件？）因我工作關係，須看來車有無購買檳榔需要，而案發前後鳳仁路上車
    輛很少，該二部車我目睹全部經過」、「（你可否詳述本車禍案件發生經過情形
    ？）我當時目睹騎車直行鳳仁路（仁武往鳥松方向）行駛，我看見轎車副駕駛座
    之側面擦撞機車後，機車傾倒，騎士立即倒地不起，臉部朝下，機車壓在騎士臀
    部，而轎車內的人，有人下車，先將機車移動，再將人翻身查看後，將轎車開到
    高雄企銀前」、「（當時你可否清楚看到該路口號誌運作？有無車輛闖紅燈？）
    我當時清楚看到號誌運作，該車禍是汽車闖紅燈」等語綦詳（參警卷第一頁至第
    二頁），再該證人於本院審理時到庭結稱：「（是否有目擊本件車禍之發生？）
    有，我那時是在中山路與鳳仁路的路口檳榔攤工作」、「【對於警卷所附的現場
    圖、照片（提示並告以要旨）你的檳榔攤是指何處？】我就是在警卷第九頁所附
    照片的「幸運」檳榔攤工作。那時工作時段是早上八點到十二點。因為我們上班
    的關係，所以必須注意前方是否有客人，所以必須注意前方的車輛。而我所看見
    的自小客車是從中山路左轉鳳仁路是從前方彎過來的，而且他的燈號是紅燈，所
    以他有闖紅燈。而鳳仁路是綠燈，機車是從鳳仁路直行過來。機車騎士有戴安全
    帽，至於有無扣上我並不清楚」、「（當時自小客車是何種車子？是否為警卷照
    片所附的車子？）顏色我記不清楚。車種我也沒有注意。因為那時機車騎士被撞
    後，我一直擔心他的情況。當時自小客車上有幾個人我記不清楚了。但是我可以
    認定他們只有擦撞，但是擦撞位置我現在記不清楚。我可以肯定自小客車是闖紅
    燈。他們擦撞後，機車騎士只有倒地」、「（是否記得機車騎士倒地方向為何？
    ）我不記得」、「（是否記得機車倒地方向？）我知道這部機車的位置後來有被
    移動。而當時機車騎士倒地後，他的臉原是趴著的，但是自小客車的人將他們的
    車子停在高企銀行附近後下車，他們有將機車騎士的人翻過來」、「【對於你在
    警局所為之筆錄（提示並告以要旨）有何意見？你有說自小客車的副駕駛座有擦
    撞到機車？】那是根據我的記憶而陳述」、「（你說當時自小客車上有二個人？
    ）是。沒有錯」、「（對於警員所言擦撞的位置是在自小客車的右後保險桿？）
    我對於警員的認定沒有意見。但是我可以肯定自小客車的人有闖紅燈」等語明確
    （參本院九十年十月三十日訊問筆錄）。再依警卷第九頁所示之現場照片，證人
    潘嘉芳於本件交通事故發生當時所工作之「幸運檳榔攤」係位於高雄縣仁武鄉○
    ○路上，離鳳仁路之號誌相距甚近，再依其所述，證人潘嘉芳當時既為招攬行經
    該路之司機購買檳榔，衡情自當注意來往車輛，故其對於鳳仁路、中山路等交岔
    路口之號誌，自當一併注意而知悉，雖證人潘嘉芳對於被告當時所駕自小客車之
    型式及顏色已不復記憶，並就被告所駕駛前開自小客車與被害人撞及位置之陳述
    與警方所拍攝被告車損照片未符（此部分詳如後述），然其就本件交通事故發生
    當時，被告係駕車由中山路左轉進入鳳仁路，中山路當時號誌係紅燈，而被害人
    係騎乘機車由鳳仁路直行一情，則始終堅指不移。且證人復指證被告於發生本件
    交通事故後，將車駛至鳳仁路上之高雄區中小企業銀行停放，此部分亦與被告於
    本院審理時自承相符，並有現場照片附警卷可參（參警卷第八頁至第九頁）。況
    本件交通事故發生後，除有前開目擊證人潘嘉芳之指證外，警員楊志復曾至現場
    查訪，並據於前開高雄區中小企業銀行對面開設唯王烤鴨店之某一年籍、姓名均
    不詳之目擊證人（因該證人年籍、姓名均不詳，致本院無從傳訊）指稱自小客車
    之車行方向係由中山路左轉進入鳳仁路，至於查訪工作報告表上分析研判載明「
    兩車均同向」係指兩車相撞時，二車是同向等節，亦據證人楊志於本院審理時到
    庭證述可參（參本院九十年八月二十一日審判筆錄），是此，益證該證人前開所
    為不利於被告之指述，確係可採，亦認被告及其辯護人辯稱其當時係駕車行駛於
    鳳仁路上云云，即無可取。
  (二)至於證人潘嘉芳雖於警訊中指證被告自小客車之撞擊點為被告之自小客車之副駕
    駛座之側面云云（參警卷第二頁），與證人即案發後據報前往處理本件交通事故
    之員警趙光南於本院審理所證稱：「（你的印象當時車損為何？車子撞擊點為何
    ？）應該是被害人的機車車頭撞上被告右後方保險桿沒有錯」、「（當時車子的
    四個門有沒有擦痕）沒有」、「【對於目擊證人的陳述（提示警訊並告以要旨）
    有何意見？撞擊位置是否在被告後側車門？】我當時有查看被告車子的四方車門
    ，確實沒有擦撞痕跡」等語（參本院九十年九月四日審判筆錄）及移送警察機關
    高雄縣警察局仁武分局所檢送於案發後逾二日即八十九年五月二日所拍攝被告所
    駕駛之車身照片顯示，被告之車輛確僅係右後方保險桿有擦撞痕跡未符。惟查，
    依證人潘嘉芳所述被告所駕之自小客車係左轉進入鳳仁路，被害人係駕車直行行
    駛於鳳仁路上，且本件交通事故發生後，被告曾將車駛離至鳳仁路上之高雄區中
    小企業銀行前停放，另查被害人及其所騎乘之機車均係倒臥於鳳仁路上行人穿越
    道上，亦有高雄縣警察局所繪製之道路交通事故調查報告表暨現場照片五幀在警
    卷可憑（參警卷第二頁、第八頁至第九頁）。是綜上情以觀，堪認本件交通事故
    發生地點應係在中山路與鳳仁路交岔路口，證人潘嘉芳於當時因係站立於鳳仁路
    上，車禍發生地點又係在中山路與鳳仁路交岔路口，是證人因觀看角度致無法明
    確看清被告所駕之車與被害人所騎乘之重型機車撞擊地點，當核於常情，自不得
    僅以證人就撞擊點與被告實際之車損情況未符，遽認證人指述均無不可採。
  (三)承前所述，既認本件撞擊位置為被告所駕駛前開自小客車之右後方保險桿，而參
    之當時被告係駕車自中山路左轉進入鳳仁路上，被害人則係騎乘機車直行於鳳仁
    路上，足見本件交通事故之發生原因，應係被告駕車闖越紅燈，致行駛在後之被
    害人未及注意，自後撞及被告所駕車輛之右後方保險桿無誤。
  (四)按駕駛人駕駛汽車，應遵守道路交通標誌、標線、號誌之指示；又行車管制號誌
    為圓形紅燈時，車輛面對圓形紅燈表示禁止通行，不得超越停止線或進入路口，
    分為道路交通安全規則第九十條、道路交通標誌標線號誌設置規則第二百零六條
    所明文。本件被告駕駛車輛行經該路段，本應注意上開規定，依當時客觀情形，
    甲候晴，有日間自然光線，路面乾燥、無缺陷、亦無障礙物，視距良好，依其智
    識並無不能注意之情形，竟疏不顧燈號顯示，闖越紅燈，致與被害人所騎乘之機
    車發生撞擊，被告就本案交通事故之發生，顯有過失。此外，被害人確因本件交
    通事故致顱內出血不治死亡一節，復經臺灣高雄地方法院檢察署檢察官督同法醫
    師相驗明確，有相驗屍體證明書及驗斷書附卷足憑（參臺灣高雄地方法院檢察署
    八十九年度相字第六九六號相驗卷第十六頁、第二十頁至第二十四頁），是被告
    前述過失行為與被害人之死亡結果間具有相當因果關係，被告自應負過失責任。
  (五)被害人經送醫後抽取血液檢驗，血液酒精濃度雖為一百三十八mg／dl，即每公升
    零點六九毫克，有財團法人長庚紀念醫院高雄分院臨床病理檢驗報告單一紙附該
    院九十年九月五日長庚院高字第二七二二函在審卷可考，被害人竟仍違規駕車
    ，復疏未注意車前狀況，隨時採取必要之安全措施，致撞及被告車，被害人與有
    過失，亦堪認定，併此敘明。
  (六)綜上所述，足見被告所辯無過失刑責，顯係卸責之詞，不足採信。本件事證明確
    ，被告過失致死犯行，堪以認定。
三、核被告乙○○所為，係犯刑法第二百七十六條第一項之過失致人於死罪。被告於
    肇事後偵查機關未發覺前，主動向前往處理之警員趙光南坦承一情，業據證人趙
    光到庭證述明確（參本院九十年九月四日審判筆錄），被告對於未發覺之罪自首
    而接受裁判，應依刑法第六十二條前段規定減輕其刑。本院審酌被告駕駛自小客
    車，竟未注意相關交通安全之規定，貿然闖越紅燈肇事致人於死，造成無可挽救
    之遺憾，並使被害人家屬痛失至親，犯後亦未與被害人家屬達成民事和解，甚為
    不該，惟審酌被害人酒後駕車且疏未注意車前狀況，就本件交通事故之發生亦有
    疏失等一切情狀，量處如主文所示之刑。至於公訴人雖以被告犯後掩飾犯行，矢
    口否認，且於車禍發生後刻意破壞現場，以圖卸責，並認其犯後顯無悔意等情，
    請求量處被告有期徒刑二年，惟本院以為被告所為前舉雖屬不該，然因被害人就
    本件交通事故之發生，亦有過失，如前已述，是認判處被告有期徒刑八月應較適
    當，公訴人所求處之刑度尚屬過高，附此敘明。
四、據上論結，應依刑事訴訟法第二百九十九條第一項前段，刑法第二百七十六條第
    一項第六十二條前段，罰金罰鍰提高標準條例第一條前段，判決如主文。
中      華      民      國    九十一    年      五      月     十六     日
                                  臺灣高雄地方法院交通法庭
                                      法    官  張 維 君
右正本證明與原本無異。
如不服本判決，應於判決送達後十日內，向本院提出上訴狀。
    書 記 官  趙 美 玲
中    華    民    國      九十一      年      五      月      十六      日
附錄：本判決論罪科刑法條全文
刑法第二百七十六條第一項：
因過失致人於死者，處二年以下有期徒刑、拘役或二千元以下罰金。
